【裁判字號】    97,上訴,4498
【裁判日期】    971230
【裁判案由】    擄人勒贖等
【裁判全文】
臺灣高等法院刑事判決                97年度上訴字第4498號
上  訴  人
即  被  告  甲○○
指定辯護人  高雪琴律師（法律扶助）
上  訴  人
即  被  告  戊○○
指定辯護人  蔡書銘律師（法律扶助）
上  訴  人
即  被  告  乙○○
選任辯護人  簡欣儀律師
            金學坪律師
上  訴  人
即  被  告  丙○○
選任辯護人  林維信律師（法律扶助）
上列上訴人因擄人勒贖等案件，不服臺灣桃園地方法院97年度重
訴字第21號，中華民國97年8月20日第一審判決（起訴案號：臺
灣桃園地方法院檢察署97年度偵字第3096、第9389號、97年度偵
緝字第50 4號），提起上訴，本院判決如下：
    主  文
原判決除已確定之林銘璋部分外，均撤銷。
甲○○成年人共同故意對少年犯擄人勒贖罪，累犯，處有期徒刑
拾壹年。扣案之束線帶參條、類似警察制服壹套、束線帶壹包、
黃色膠帶壹捲、塗黑之蛙鏡壹個、咖啡色手套壹雙、行動電話壹
支（含0000000000號SIM卡），均沒收。
戊○○成年人共同故意對少年犯擄人勒贖罪，處有期徒刑柒年。
扣案之束線帶參條、類似警察制服壹套、束線帶壹包、黃色膠帶
壹捲、塗黑之蛙鏡壹個、咖啡色手套壹雙、行動電話壹支（含0
000000000號SIM卡），均沒收。
乙○○幫助成年人共同故意對少年犯擄人勒贖罪，處有期徒刑肆
年。
丙○○幫助成年人共同故意對少年犯擄人勒贖罪，處有期徒刑參
年拾月。
    事  實
一、甲○○為成年人，前曾因妨害風化案件，經臺灣臺北地方法
    院以九十三年度簡字第三一一四號判決判處有期徒刑五月確
    定，於民國（下同）九十四年七月一日易科罰金執行完畢，
    不知悔改，於九十七年一月初因缺款花用，復自成年人戊○○處得知謝００家境富裕，認有機可乘，竟與戊○○共謀，
    計畫冒充警員綁架謝００之子謝姓少年（以下簡稱謝童，八
    十一年生，年籍詳卷，案發時為十二歲以上十八歲未滿之少
    年），藉以向謝００勒索贖款，二人計議已定，甲○○遂於
    九十七年一月初某日，先在林銘璋工廠宿舍內邀約同為成年
    人之林銘璋（經原審判處有期徒刑八年確定）、丙○○加入
    ，雖獲林銘璋首肯，惟遭丙○○拒絕。其後，甲○○、林銘
    璋、戊○○三人遂意圖勒贖，而基於冒充公務員行使職權、
    擄人勒贖等犯意聯絡，一方面由甲○○、林銘璋於九十七年
    一月十八日晚間九時許，由林銘璋具名，向不知情之屋主王
    銘加承租位於臺北縣鶯歌鎮○○路三六０號二樓之四之套房
    ，作為拘禁謝童所用。他方面則由甲○○於九十七年一月二
    十日下午三時許，前往臺北縣土城市○○路十三號「錦泰轎
    車出租公司」，向該公司租用四三八六—ＫＤ號自用小客車
    後，停放在臺北縣鶯歌鎮○○○路三九九號對面之停車場，
    作為綁架謝童之交通工具。另一方面，甲○○除再前往桃園
    縣大溪鎮勘查謝童之生活作息以外，並再準備警察制服一套
    、已將鏡面塗黑之蛙鏡一個，作為綁架謝童之用。
二、待諸事準備妥當，甲○○三人乃決意下手行動，九十七年一
    月二十一日上午六時許，甲○○駕駛ＨＬ—五九０七號自用
    小客車，搭載林銘璋前往戊○○位於桃園縣大溪鎮仁和里十
    五鄰廟前二十之三號之豆干工廠，與戊○○會合後，林銘璋
    先按計畫在該處換上甲○○所有，預先購買之類似警察帽子
    與深藍色夾克（以下簡稱警察制服），之後由戊○○駕駛不
    知情之其女丁○○所有之八六三二—ＫＱ號自用小客車，搭
    載甲○○、林銘璋，於當日上午七時十七分許，至桃園縣大
    溪鎮○○路○段一四二巷巷口等候謝童出現。當日上午七時
    三十分許，謝童果然騎乘腳踏車前來，戊○○隨即駕駛上開
    小客車貼近腳踏車，由甲○○及身著類似警察制服之林銘璋
    下車攔下謝童，並由甲○○向謝童佯稱：謝童涉及一宗竊盜
    案件，需跟隨伊等回去派出所查證云云，而冒充警員，行使
    查證人民身分、案件之警察職權，致使謝童不疑有他，遂跟
    隨甲○○、林銘璋坐上前開八六三二—ＫＱ號自用小客車後
    座。隨後，戊○○即發動車輛駛離現場，甲○○、林銘璋亦
    隨即在車上合力以戊○○所有，置於車上之塑膠束帶綑綁謝
    童雙手，並以前開甲○○所有，已塗黑之蛙鏡遮住謝童雙眼
    。未幾，一行人返回前開戊○○之豆干工廠後，甲○○、林
    銘璋乃將謝童押上甲○○原先開來之ＨＬ—五九０七號小客
    車，戊○○則原車在旁護送，前往上開臺北縣鶯歌鎮甲○○
    預藏租來之四三八六—ＫＤ號小客車所在之停車場。稍後，
    甲○○、林銘璋、戊○○將謝童押至上開停車場之後，甲○○、林銘璋乃強押謝童換乘前開租來之四三八六—ＫＤ號小
    客車，直抵臺北縣鶯歌鎮○○路三六０號二樓之四即甲○○
    預租的套房，將謝童留置該處，留下林銘璋在該處看守，林
    銘璋在該處以甲○○所有，置於該處之黃色膠帶蒙住謝童眼
    睛，以束帶綁謝童雙手，使其無法逃走，林銘璋則時而戴用
    甲○○所有，置於該處之咖啡色手套，以防在該處留下指紋
    。戊○○則接手駕駛ＨＬ—五九０七號小客車，至臺北縣鶯
    歌鎮○○路、尖山路交叉路口後，將車停妥離開，俾甲○○
    可接手使用該車，再自行在該處路口隨機搭乘不知情之計程
    車司機邱柏輝駕駛之０三一—ＮＸ號營業小客車返家。
三、甲○○將謝童交給林銘璋看管後離開該處，先將租來之四三
    八六—ＫＤ號小客車歸還，另將其使用之ＨＬ—五九０七號
    小客車脫手出售，以防止警員循線追查後，隨即自臺北市松
    山機場搭乘班機前往馬祖，再轉乘漁船赴大陸地區福建省馬
    尾港，而於九十七年一月二十一日（即綁架謝童當日）下午
    六時許，抵達福建省福州市後，即自九十七年一月二十一日
    起至同年一月二十八日止，在福州市多次撥打電話至謝００
    之行動電話或謝童家中電話，向謝００勒索贖款新臺幣（下
    同）五千萬元，謝００因此於九十七年一月二十五日，在臺
    北市透過地下匯兌，將四十五萬元折合成人民幣十萬元後，
    匯至甲○○所指定，在大陸建設銀行，戶名謝其光之不詳人
    頭帳戶（起訴書誤載為0000000000000000
    000號，戶名陳明龍之人頭帳戶）。
四、上開勒贖期間，甲○○在大陸地區不慎遺失謝００及其家中
    之電話號碼，遂於九十七年一月二十一日晚間八時五十四分
    四十九秒，自大陸地區撥打電話聯絡丙○○，請丙○○以公
    用電話撥打0000000000號行動電話給林銘璋，透
    過林銘璋向謝童詢問其家中及謝００之電話號碼，俾繼續向
    謝００勒贖，丙○○明知甲○○正在從事前開擄人勒贖之不
    法情事，因礙於情面，竟仍基於幫助甲○○犯擄人勒贖罪之
    犯意，於翌日（九十七年一月二十二日）上午九時許，依甲○○囑咐，以公用電話聯絡林銘璋，而透過林銘璋向謝童問
    得其家中電話及謝００之電話號碼後，於當日下午一時三分
    二十八秒甲○○與之聯絡時，將得自謝童之上開電話號碼交
    給甲○○，甲○○因而得在前開勒贖期間內，能繼續多次撥
    打電話，向謝００勒贖。
五、甲○○慮及林銘璋在看守謝童期間不便外出購買日用品，遂
    又於九十七年一月二十四日晚間十時四分十八秒，以電話聯
    絡成年人乙○○，除請託乙○○代送便當等日用品給林銘璋
    使用外，並囑乙○○轉告林銘璋「忍耐一點，過二天處理好
    ，就會給你錢」等語，而應允在事成後給予乙○○二十萬元
    到三十萬元，以清償其先前積欠乙○○之十七萬元債務。乙○○明知甲○○正在從事擄人勒贖之不法情事，竟仍基於幫
    助甲○○犯擄人勒贖罪之犯意，於九十七年一月二十五日凌
    晨，騎乘ＭＥＹ—二三八號重機車，至臺北縣鶯歌鎮○○路
    「尖山國中」門口，將其購買之維士比、撲克牌、食物、飲
    料等日用品送給林銘璋使用，並依約為甲○○傳話給林銘璋
    。嗣甲○○乃於九十七年一月二十八日，在大陸地區將新臺
    幣四萬元匯入乙○○在華南商業銀行鶯歌分行開設之000
    000000000號帳戶，以便乙○○支付其為林銘璋購
    買日用品所需之開銷。惟乙○○於九十七年一月二十八日下
    午再度前往鶯歌，欲送日用品給林銘璋時，適逢警員已先行
    在該處查獲林銘璋（見後述查獲過程），乙○○見事已洩漏
    ，遂逃離現場，並以電話通知甲○○，而按甲○○指示，於
    同年一月三十日，將其中二萬元匯還至甲○○所指定，在馬
    祖郵局開設之000000000000號人頭帳戶（戶名
    ：池益健），供甲○○亡命使用。
六、查獲過程：
  (一)嗣經警循線，先於九十七年一月二十七日通知戊○○到案，
    並在八六三二—ＫＱ號自用小客車車上查扣戊○○所有，用
    於綑綁謝童之束線帶三條。而戊○○到案後，於九十七年一
    月二十八日下午，帶領警員前往上址鶯歌鎮○○路三六０號
    二樓之四套房處救出謝童，及查獲在該處看守謝童之林銘璋
    ，現場並扣得甲○○所有，供綁架謝童所用之類似警察制服
    一套、用以綑綁謝童或矇眼所用之束線帶一包、黃色膠帶一
    捲、塗黑之蛙鏡一個，供林銘璋看守謝童所用咖啡色手套一
    雙。
  (二)林銘璋落網後，又向警方供出乙○○涉案，而由警員於九十
    七年一月三十一日下午三時三十分許，在臺北縣板橋市○○
    街三十二號前拘提乙○○到案，並在乙○○位於臺北縣板橋
    市○○路七十四巷三弄五之三號住處內，扣得乙○○記載甲○○電話號碼之便條紙一張。
  (三)嗣臺灣桃園地方法院檢察署檢察官依偵查所得通緝甲○○之
    後，於九十七年一月二十九日下午五時許，由大陸地區公安
    人員在大陸福州地區逮捕甲○○，並於九十七年二月二十八
    日遣送回臺，並扣得甲○○所有（以丙○○名義申請）供本
    案犯罪所用之行動電話一支（內含0000000000號
    SIM卡）。
  (四)之後，警員復循線於九十七年四月二日上午十一時五十分許
    ，在台南縣東山鄉○○村○○路一七一號丙○○之住處內，
    拘提丙○○到案。
七、案經桃園縣政府警察局大溪分局移送臺灣桃園地方法院檢察
    署檢察官偵查起訴。
    理  由
壹、證據能力部分：
一、被告戊○○主張，共犯即證人甲○○、林銘璋、乙○○、丙○○，證人邱柏輝之警詢之證述；被告丙○○主張，共犯即
    證人甲○○於警詢之證述、偵查中之自白；被告乙○○主張
    ，共犯即證人甲○○、林銘璋於警詢之證述，均屬審判外之
    陳述，無證據能力。另被告丙○○之辯護人於本院審理時主
    張，被告丙○○九十七年四月二日之警詢自白、九十七年四
    月二十一日之偵訊供述，與事實不符，依刑事訴訟法第一百
    五十六條第一項之規定，不得為證據（見本院卷第一四六頁
    ），故被告丙○○上開供述無證據能力。惟查：
  (一)被告甲○○在原審理中以證人身分作證時，雖一度指稱：我
    九十七年二月二十八日被借提出去，回程在臺北市○○○路
    及龍江路附近遭警員刑求，打的迷迷糊糊，同年月二十九日
    借提出去後，我怕再被打，所以有一些口供是警察引導做出
    來的云云（原審卷一第二０二頁），惟其亦證稱：警詢筆錄
    大部分是真實的，警察叫我交槍，我沒有，他才打我，警察
    打我的原因與本案無關（見原審卷一第二０四頁），且被告
    甲○○在原審準備程序中已表示認罪，同意引用其自白做為
    證據（原審卷一第一三四頁），在本案偵審程序中從未抗辯
    其自白有遭刑求之不法情事，是則，甲○○上開審理中證稱
    警詢不實之說，已難遽信，參酌甲○○該次證詞有諸多迴護
    其他被告之情事（詳如後述），足認其所供述遭到警員刑求
    云云，僅係一時迴護其他被告之詞，並不可信。至其餘被告
    亦均未抗辯渠等自白有出於強暴、脅迫、利誘、詐欺、疲勞
    訊問、違法羈押或其他不正方法之情事，是故，依刑事訴訟
    法第一百五十六條第一項規定，被告等人之自白，對渠等自
    己均有證據能力。至自白是否與事實相符，乃經調查後始能
    知悉，是上開刑事訴訟法第一百五十六條第一項，應係指被
    告自白之「證明力」，尚非「證據能力」，丙○○之辯護人
    對此尚有誤解。
  (二)被告甲○○、林銘璋二人之警詢筆錄，與渠等在原審審理時
    具結之證詞不符，本院審酌其二人在警詢中分別坦承犯案，
    所陳述之內容部分對其本人不利，且具任意性，自具有較可
    信之特別情況，且其二人之警詢筆錄，係證明被告戊○○、
    乙○○及丙○○犯罪事實存否之必要證據，是上開甲○○、
    林銘璋之警詢筆錄，依刑事訴訟法第一百五十九條之二規定
    ，對被告戊○○、乙○○、丙○○三人均有證據能力。
  (三)被告乙○○、丙○○上訴辯稱：證人甲○○於原審審理中已
    證稱，九十七年二月二十九日之警詢筆錄非出於自由意志，
    無任意性，應無證據能力云云。惟查：被告甲○○之警詢筆
    錄與本案有關者，均係出於自由意志，警詢被打係與槍枝有
    關，與本案無關等語，已如前述，且被告甲○○於本院審理
    時再供稱：警詢筆錄大部分沒有意見，我沒有要袒護任何人
    ，所以若我有指認同案，就是確實的事等語（見本院卷第一
    四四頁），益見其警詢指認案之人係出於自由意志，而有
    證據能力。
  (三)被告以外之人，不論係本案或他案在檢察官面前作成未經具
    結之陳述筆錄，係屬被告以外之人於偵查中向檢察官所為之
    陳述，本質上屬於傳聞證據，基於保障被告在憲法上之基本
    訴訟權，除該被告以外之人死亡、身心障礙致記憶喪失或無
    法陳述、滯留國外或所在不明而無法傳喚或傳喚不到、或到
    庭後拒絕陳述等情形外，如已經法院傳喚到庭具結而為陳述
    ，並經被告之反對詰問，前揭非以證人身分而在檢察官面前
    未經具結之陳述筆錄，除顯有不可信之情況者外，得為證據
    ，並應於判決內敘明其符合傳聞證據例外之理由；又前揭非
    以證人之身分在審判中之陳述筆錄，倘該被告以外之人已經
    法院以證人身分傳喚到庭並經具結作證，且由被告為反對詰
    問，或有前揭傳喚不能或詰問不能之情形外，該未經具結之
    陳述筆錄因屬審判上之陳述，自有證據能力；若係在另案法
    官面前作成之陳述筆錄，本質上亦屬傳聞證據，自得依本法
    第一百五十九條之一第一項之規定，認有證據能力。不能因
    陳述人未經具結，即一律適用本法第一百五十八條之三之規
    定，排除其證據能力。最高法院著有九十六年台上字第三五
    二七號判決意旨可參。查被告甲○○、林銘璋、丙○○三人
    在檢察官偵查中所為之證述，均已依法具結，且核無顯不可
    信之情況，其三人事後並均已在原審審理時以證人身分作證
    ，接受其餘被告、辯護人之交互詰問，故渠等於偵訊、原審
    未經具結之供述，依刑事訴訟法第一百五十九條之一第二項
    規定，對其他被告亦均有證據能力。
二、卷附臺灣桃園地方法院檢察署檢察官通知及職權緊急監察電
    話一覽表、臺灣桃園地方法院九十七年聲監字第五七號通訊
    監察書及附表、通訊監察紀錄表及譯文，係警員依通訊保障
    及監察法第五條、第六條規定，聲請檢察官核發通訊監察書
    後執行通訊監察所得，程序上並無瑕疵可指，被告甲○○四
    人及渠等之辯護人又均不否認監聽譯文之內容為真正，上開
    監聽譯文亦應有證據能力。
三、卷附之監視錄影照片及謝童之傷勢照片，係以錄影機或照相
    機拍攝所得，而以照片上所顯示之畫面內容做為證據，其功
    效與文書相同，本院審酌上開攝錄之機器操作甚為簡單，且
    難有造假可能，具有可信之特別狀況，依刑事訴訟法第一百
    五十九條之四第三款規定，上開照片應均有證據能力。至於
    警員繪製之車行動線圖，雖係其在審判外以書面所為之陳述
    ，惟該圖係警員單純根據前開監視錄影照片之拍攝所在繪製
    而成，並無證據證明有誤寫、誤載或造假等情事，而前開照
    片具有證據能力，已見前述，是故，依相同理由，上開車行
    動線圖亦應有證據能力。
四、被告乙○○之0000000000號行動電話之雙向通聯
    紀錄一份，係電信公司在業務過程中使用機械設備所製作之
    紀錄文書，且核無顯不可信之情況，是故，依刑事訴訟法第
    一百五十九條之四第二款規定，上開通聯紀錄亦應有證據能
    力。
五、再按被告以外之人於審判外之言詞或書面陳述，除法律有規
    定者外，不得作為證據；又被告以外之人於審判外之陳述，
    雖不符合同法第一百五十九條之一至第一百五十九條之四之
    規定，但經當事人於審判程序同意作為證據，法院審酌該言
    詞陳述或書面陳述作成時之情況，認為適當者，亦得為證據
    。當事人、代理人或辯護人於法院調查證據時，知有第一百
    五十九條第一項不得為證據之情形，而未於言詞辯論終結前
    聲明異議者，視為有前項之同意，刑事訴訟法第一百五十九
    條之一第一項及第一百五十九條之五分別定有明文。查本判
    決下列所引用之各該被告以外之人於審判外之陳述（包含書
    面陳述），除經被告爭執者，經本院審酌如上，另被告戊○○於原審爭執證人邱柏輝警詢筆錄之證據能力，惟於本院審
    理時表示不再爭執，該部分之證詞自有證據能力外，其餘部
    分雖屬傳聞證據，惟當事人於原審及本院審理中均表示同意
    作為證據方法而不予爭執，且迄至言詞辯論終結前亦未再聲
    明異議，本院審酌上開證據資料製作時之情況，尚無違法不
    當及證明力明顯過低之瑕疵，亦認為以之作為證據應屬適當
    ，故揆諸前開規定，爰逕依刑事訴訟法第一百五十九條之五
    規定，認前揭證據資料均有證據能。
六、本件扣案物均係警員依法搜索或被告等人自行提出而遭扣押
    之物，其取得過程並無瑕疵可指，且係可為證據或得沒收之
    物，依刑事訴訟法第一百三十三條第一項規定，上開扣案物
    亦得做為證據。
貳、實體部分：
一、訊據被告等辯解如下：
  (一)被告甲○○固坦承全部之擄人勒贖犯行不諱，惟否認戊○○
    、丙○○、乙○○知情。
  (二)被告戊○○固坦承於案發當日，駕車搭載甲○○、林銘璋至
    案發地點，以調查竊盜案件為由，將謝童帶往臺北縣鶯歌鎮
    ○○路三六０號二樓之四套房之事實，惟否認有何擄人勒贖
    犯行。辯稱：伊不認識林銘璋，案發當天，甲○○帶了一個
    穿警察制服的人來借車（按即林銘璋），因為車是伊女兒的
    不能借，所以伊才開車載甲○○、林銘璋到案發地點，之後
    看到謝童，甲○○和林銘璋就下車問謝童是不是小偷，謝童
    說不是，他們說要對質，就把謝童帶上車，載回伊的工廠，
    甲○○他們就要謝童去坐甲○○的車，要伊開車到鶯歌一處
    空地，甲○○他們帶謝童下車，說要辦案就走了，伊就開車
    回去云云。
  (三)被告乙○○固坦承受甲○○所託，為甲○○送日用品至臺北
    縣鶯歌鎮○○路附近給林銘璋使用，之後甲○○並匯款四萬
    元至其帳戶，作為購買日用品給林銘璋之開銷，惟隨後其即
    應甲○○要求，再將二萬元匯回給甲○○指定之人頭帳戶等
    事實，惟否認有何擄人勒贖犯行。辯稱：甲○○並未告訴伊
    ，他們綁架謝童，只說他人在大陸，要伊幫忙送日用品給林
    銘璋而已，至於甲○○匯給伊的四萬元，是還伊先前借他的
    十七萬元云云。
  (四)被告丙○○固坦承受甲○○所託，打電話給林銘璋，囑託林
    銘璋向謝童詢問謝００及其家中電話，再透過被告丙○○轉
    知甲○○之事實，惟否認有何擄人勒贖犯行。辯稱：伊單純
    受甲○○之託，向林銘璋詢問謝童家中電話，不知謝童是遭
    甲○○等人綁架的云云。
二、惟查：
  (一)被告甲○○因缺款使用，而計畫綁架謝００之子謝童，向謝
    ００勒贖，其後，被告甲○○除預先夥同被告林銘璋，在臺
    北縣鶯歌鎮租屋作為拘禁謝童之地點外，並再租車，購置類
    似警察制服、束線帶、塗黑鏡面之蛙鏡等物作為犯案工具，
    隨後，被告甲○○果然於九十七年一月二十一日上午七時三
    十分許，夥同被告林銘璋、戊○○，駕駛八六三二—ＫＱ號
    自用小客車至桃園縣大溪鎮○○路○段一四二巷巷口，由被
    告甲○○、林銘璋出面假冒警員，共同誘使謝童上車後，將
    謝童帶往鶯歌租屋處限制其自由，並由被告林銘璋在該處負
    責看管謝童，被告甲○○則即赴大陸地區躲避警方查緝，並
    以電話接續向謝００勒贖，期間，被告甲○○除透過被告乙○○送來一次日用品給被告林銘璋之外，並因其遺失謝童家
    中電話，而電話請託被告丙○○聯絡被告林銘璋，向謝童取
    得其父謝００及家中電話，據以向謝００勒贖，謝００亦因
    此於九十七年一月二十五日透過地下匯兌，將四十五萬元（
    折合約十萬元人民幣）匯至被告甲○○指定之大陸地區人頭
    帳戶，嗣被告戊○○在接受警方調查後，乃於同年一月二十
    八日下午，帶領警員前往上址鶯歌套房處救出謝童等事實，
    業經被告甲○○、林銘璋、戊○○、乙○○、丙○○五人自
    承屬實，核與：1.證人王銘加於警詢中指述林銘璋向其承租
    位於臺北縣鶯歌鎮○○路三六０號二樓之四套房之情節（九
    十七年度偵字第三０九六號卷一第五十五頁至第五十七頁、
    第二二一頁至第二二二頁）；2.證人袁龍冠、邱宇君於警詢
    及檢察官偵查中指述其二人目睹被告林銘璋將謝童帶往上址
    鶯歌鎮○○路套房之情節（九十七年度偵字第三０九六號卷
    一第六十頁至第六十二頁、第六十五頁至第六十六頁、第二
    二二頁至第二二四頁）；3.證人邱柏輝於警詢中指述其於案
    發當日上午八時三十分許，駕車營業攬客，而在鶯歌鎮○○
    路○○路口處載送被告戊○○返回桃園之事實（九十七年度
    偵字第三０九六號卷三第一０四頁至第一０七頁）；4.證人
    謝童於警詢及檢察官偵查中指述其遭綁之情節（九十七年度
    偵字第三０九六號卷一第二三四頁至第二四０頁、第二四一
    頁至第二四四頁）；以及5.證人謝００、謝童之母分別於警
    詢及檢察官偵查中指述其二人於謝童遭人綁架後，受人電話
    勒索贖款，並已利用地下匯兌之方式，將四十五萬元新台幣
    匯至大陸建設銀行之人頭帳戶等情節（九十七年度偵字第三
    ０九六號卷一第一一八頁、第一二七頁，九十七年度偵字第
    三０九六號卷二第一三七頁至第一四０頁），前後相符。而
    被告甲○○等人在綁架謝童之後之車行動線，及被告甲○○
    以電話向謝００勒贖之事實，亦有：1.臺灣桃園地方法院檢
    察署檢察官通知及職權緊急監察電話一覽表、臺灣桃園地方
    法院九十七年聲監字第五七號通訊監察書及附表、通訊監察
    紀錄表及譯文各一份（九十七年度偵字第三０九六號卷一第
    一六二頁至第一七七頁）；2.案發地點及鄰近道路監視器側
    錄案發時間前後，八六三二—ＫＱ號自用小客車車行路線所
    翻拍之照片共四十張，以及警員據此繪製而成之車行動線圖
    一份（九十七年度偵字第三０九六號卷第一八一頁至第二一
    三頁）；及3.謝童受綁之痕跡照片六張附卷可稽（九十七年
    度偵字第三０九六號卷二第六十四頁至第六十六頁）。又被
    告甲○○聯絡被告乙○○帶送日用品給被告林銘璋之事實，
    則有被告乙○○之0000000000號行動電話之雙向
    通聯紀錄一份在卷可考（九十七年度偵字第三０九六號卷二
    第七十二頁至第八十四頁）。此外，復有：1.警員於九十七
    年一月二十七日，在八六三二—ＫＱ號自用小客車車上查扣
    之束線帶三條；2.警員於九十七年一月二十八日下午，在臺
    北縣鶯歌鎮○○路三六０號二樓之四套房處查扣之束線帶一
    包、黃色膠帶一捲、塗黑之蛙鏡一個、蓮蓬頭一個、咖啡色
    手套一雙、警察制服一套、被告林銘璋向王銘加承租上址鶯
    歌鎮套房之租賃契約書一份；3.警員於九十七年一月三十一
    日，在臺北縣板橋市○○路七十四巷三弄五之三號乙○○之
    住處內查扣記載有甲○○電話號碼之便條紙一張扣案可資佐
    證。
  (二)被告甲○○、戊○○、林銘璋如何於九十七年一月二十一日
    ，在桃園縣大溪鎮○○路○段一四二巷巷口，由被告甲○○
    、林銘璋出面假冒警員，將謝童誘拐上車後，將謝童帶往鶯
    歌租屋處限制其自由，並由被告林銘璋負責看管，被告甲○○則逃往大陸地區，向謝００勒贖等情，已見前述，對此，
    被告甲○○於檢察官偵查中自承：「綁架謝００他兒子是戊○○提供的，大約是案發前一個星期左右，因為戊○○認為
    他家有錢，綁架時是我、戊○○和林銘璋一起過去的」等語
    （九十七年度偵緝字第五０四號卷第七十五頁），被告林銘
    璋亦於檢察官偵查中自承：「大約是事發的前一個星期，我
    和甲○○去吃飯時，他主動以手機聯絡不詳人物有提及此事
    ，他在電話中說他當天會帶一人過去，有人會假扮警員，提
    及對話的人開車或甲○○自己開車都可以‧‧‧」等語（九
    十七年度偵字第三０九六號卷三第九十二頁），其二人所述
    ，核與被告丙○○在檢察官偵查中證稱：「‧‧‧我確實在
    他們綁人之前就知道他們的計畫了，大約在綁人之前的三天
    及在一月初，在林銘璋的宿舍內，在場的有我、林銘璋、甲○○和綽號『順仔』的男子，但綽號『順仔』的男子並未參
    與本件。‧‧‧甲○○本來是找我、林銘璋一同去綁人，他
    也曾提及他曾看過被害人住處及作息，他曾提及要用到二台
    車子，其他一台要放在一個地方作為交換駕駛所用」等語（
    九十七年度偵字第三０九六號卷六第三十頁），前後相符，
    參酌被告甲○○、林銘璋及戊○○三人中，僅被告戊○○與
    謝００相熟，餘二人與謝家並無淵源，素不相識，是則，若
    非被告戊○○提供謝童作為目標，被告甲○○亦不至於選擇
    謝童下手，準此，被告甲○○上開所述，應可採信，從而，
    被告甲○○、戊○○與林銘璋三人就本案假冒警員行使職權
    、強擄謝童勒贖之犯行間，有犯意聯絡及行為分擔，應為共
    同正犯。
  (三)被告乙○○曾應甲○○所託，於九十七年一月二十五日凌晨
    傳話並提供日用品給林銘璋使用，且收受甲○○事後匯款之
    四萬元做為開銷，惟隨後又依甲○○要求，將其中二萬元匯
    還給甲○○等事實，已見前述，對此，被告甲○○到案後，
    於警詢中指稱：「‧‧‧我有用大陸地區公用電話撥打電話
    給乙○○，叫他送飲食給林銘璋，我還有給他林銘璋的電話
    ，叫他跟林銘璋聯絡，他原本在猶豫不決，但我跟他說事情
    做好以後會拿新臺幣二十到三十萬元給他，他才說好，要幫
    我送，我還有打電話跟他說這二天會先匯幾萬元給他，叫他
    送便當，還交代他問林銘璋有無缺什麼東西，要幫林銘璋送
    過去我還有打電話跟他說有匯四萬元給他，叫他拿二萬元給
    林銘璋，我在二十七日還有打電話給乙○○問他東西有沒有
    送過去，他回答我說林銘璋電話打不通，我在二十八日又有
    打電話給他，叫他把二萬元寄回來給我，他說好要寄回來給
    我」、「我對乙○○說事情做好會匯款給他，是指贖款拿到
    ，我有跟他說我有抓到『小連』的一個小孩，叫他送飲食過
    去，目前現在正在討贖款，等到贖款拿到會給他二十到三十
    萬元，所以他知道是要送東西去給林銘璋及人質謝童的，我
    在第一次打電話給乙○○請他送飲食時，就對他說了」等語
    （九十七年度偵緝字第五０四號卷第二十一頁至第二十二頁
    ），被告林銘璋於警詢中亦陳稱：「乙○○應該知道」、「
    因為我下去拿東西，乙○○有說甲○○叫我不要煩惱，過幾
    天錢就拿到了」等語（九十七年度偵字第三０九六號卷二第
    一一一頁、第一一二頁），而提供日用品顯然有助於林銘璋
    平日看守謝童所需，是故，被告乙○○為甲○○擄人勒贖之
    犯罪行為提供前項助力，應可認定。
  (四)甲○○因在大陸地區遺失謝００及其家中之電話號碼，而於
    九十七年一月二十一日晚間，自大陸地區以電話聯絡被告丙○○，請託被告丙○○透過林銘璋，向謝童詢問其家中及謝
    ００之電話號碼，甲○○再按上開電話，多次向謝００勒索
    贖款之情，已見前項理由（一）所述，被告丙○○在檢察官
    偵查中並坦承知情且曾參與甲○○事前之擄人勒贖計畫，僅
    未同意參加等語，此亦見前項理由（二）所述，而甲○○亦
    於警詢中指稱：「丙○○知道，我要叫他問的時候，我有對
    他說謝童是遭我綁架的」、「案發前我有跟他說過要跟林銘
    璋一起去綁架人，沒有說要給他代價」等語（九十七年度偵
    緝字第五０四號卷第二十二頁至第二十三頁），是故，被告
    丙○○為被告甲○○擄人勒贖之犯罪行為提供前項助力，亦
    可認定。
  (五)綜上，被告乙○○、林銘璋、戊○○共同假冒警員強擄謝童
    ，向謝童之父謝００勒索贖款，被告乙○○、丙○○則分別
    給予助力之事實，均可認定。
四、被告戊○○、乙○○、丙○○之辯解，均無可採：
  (一)證人謝童於警、偵訊時證稱：九十七年一月二十一日早上七
    時二十五分左右，我騎腳踏車到達慈光街六十一巷與員林路
    一段一四二號巷口，當時有一部黑色休旅車，從我前面把我
    攔下，車上下來二個人，另外一個坐在駕駛座（按即被告戊○○），下車的其中一穿警察制服（按即被告林銘璋），另
    外一個沒有穿警察制服的人對我說：我犯竊盜罪，叫我上他
    們的車，要載我到台中警察局，上車後又說他們的人會到新
    竹接我，這時也們就用游泳的蛙鏡（鏡片塗黑），將我眼睛
    蒙起來，並用他們事先準備的帽子戴在我頭上，將我押上車
    就用膠帶束子將我手反綁。…，我被綁架上車後，歹徒在車
    上就先問我叫什麼名字及問我家裡的電話號碼及我爸爸行動
    電話等語（九十七年度偵字第三０九六號卷一第二三五頁、
    第二三六頁、二四一頁、二四二頁），顯見謝童係遭甲○○
    等人綁架，非警員辦案可比，被告戊○○為上開黑色休旅車
    駕駛，親身參與整個綁架謝童之過程，對前開綁架情節，自
    難諉為不知。不僅如此，綜觀本案綁架謝童之過程，被告戊○○開車，被告林銘璋則假冒警員，與被告甲○○下車共同
    誘使謝童上車後，即以塗黑的蛙鏡、束線帶等物限制謝童之
    行動自由，之後換車將謝童帶往鶯歌處藏匿，行動前後有序
    ，被告戊○○陪同甲○○至甲○○預租之套房始行離去，若
    非伊等事前已經商議妥當，何至於如此？再觀諸被告戊○○
    於事發後遭警員調查時，先於九十七年一月二十七日警詢中
    表示其不知案發當日上午，有何人使用過八六三二—ＫＱ號
    自用小客車云云，之後其雖於翌日撥打電話要求甲○○放人
    ，並帶領警員前往鶯歌救出謝童，惟仍於九十七年二月十三
    日警詢中向警方推稱：伊僅借車給甲○○，案發當時伊在家
    睡覺，並未與甲○○等人至現場犯案，也不認識林銘璋云云
    （以上見九十七年度偵字第三０九六號卷一第十頁、第二十
    八頁，同上偵查卷三第九頁至第十一頁），推託之意甚為明
    顯，設非被告戊○○曾參與其事，亦不致如此。更有甚者，
    對甲○○而言，一旦戊○○在綁架謝童之際發現並非警員辦
    案，而臨時抽腿退出，甚至向警員舉發本案犯罪，豈非徒增
    風險？是故，為免不測，被告甲○○亦無在事前瞞住被告戊○○之必要。何況被告林銘璋到案後，於警詢中猶隱瞞被告
    戊○○涉案之情節，而謊稱係與「小仔」共同綁架謝童，此
    後方於九十七年三月六日警方借訊時供出被告戊○○涉案，
    並於偵查中向檢察官陳稱：我之前說謊是因為我覺得戊○○
    身體不好，很可憐，想說不要把他說出來等語，在原審審理
    時仍為相同證述（九十七年度偵字第三０九六號卷四第一三
    二頁至第一三三頁、第一四四頁，本院卷一第二一二頁），
    益徵被告戊○○事先即已知情。至於甲○○在原審審理時，
    雖亦以證人身分證稱：戊○○有參與，但只有開車，綁架的
    事情他不知道云云（原審卷一第二七一頁），既與前開事證
    不符，其事後空言迴護，自不足採。綜上，被告戊○○辯稱
    ：伊不知是綁架，以為是警方辦案云云，係卸責之詞，並無
    可採。
  (二)被告甲○○、林銘璋於原審審理時，固均以證人身分附和被
    告乙○○之辯解，分別證稱：「我只是抽象的請乙○○送日
    用品」、「乙○○不知道我在看管被害人，我只是推測被告
    乙○○可能知道」云云（原審卷一第一九七頁、第二一三頁
    ），然被告甲○○、林銘璋先前於警詢、偵查中皆證稱被告
    乙○○知情，已如前述，
    況被告乙○○於警詢時已供稱：被告甲○○經濟情況不好，
    欠伊十七萬元未清償等語；被告甲○○於原審審理時證稱：
    被告乙○○因送日用品予林銘璋，伊將連同之前之欠款，共
    給付被告乙○○二、三十萬元，並要求乙○○以公用電話與
    林銘璋連繫。乙○○第二次送東西時，乙○○說他去時看到
    那巷子都是警察，所以他就沒過去，我就叫乙○○不要送了
    ，並叫他離開（見原審卷一第二０一頁、二０八頁、二一０
    頁）；證人林銘璋亦證稱：乙○○送日用品給我時，有轉告
    我再忍耐幾天，過幾天就可以拿到錢（見原審卷一第二一三
    頁），顯見被告甲○○於警詢時證稱，被告乙○○知悉飲食
    係送予被告林銘璋與人質、被告林銘璋於警詢時證稱被告乙○○知情等語為可採。且被告乙○○為智識正常之成年人自
    悉僅送日用品即可獲得二、三十萬元，應非合法之事，須行
    事隱密，避免警員查察，故見該處有警察即不敢過去，並立
    即向被告甲○○報告，益證被告乙○○知悉被告林銘璋為看
    守人質行為，有可能為警查獲，此與前開甲○○、林銘璋於
    警詢證稱被告乙○○知情等語相符，足認被告乙○○所辯：
    伊不知甲○○等人綁架謝童云云，係卸責之詞，而甲○○、
    林銘璋於原審證稱：被告乙○○不知情云云，亦係迴護之詞
    ，均不足採。縱被告乙○○非確實知悉被綁架之人究為「小
    連」或謝童，均難解免其責。至於甲○○簽發給被告乙○○
    之支票，至多僅能證明雙方十七萬元欠款之存在，並無從證
    明被告乙○○知情與否，自無從採為有利於被告乙○○之認
    定，併予敘明。綜上，被告乙○○所辯不知情云云，不足採
    取。
  (三)被告丙○○於警詢中即自承：「甲○○有跟我講過，我也知
    道謝童是遭他們綁架的人」等語，嗣於偵查中仍二次向檢察
    官坦承：「大約在九十七年一月初甲○○到樹林我住的宿舍
    找我，當時在場的人還有林銘璋，他說他要綁一個債務人。
    在一月二十一日綁架前幾天，他又在宿舍告訴我，當時在場
    還有林銘璋，還有我們一起工作的『順仔』，他說要約我和
    林銘璋一起綁架‧‧‧」、「我現在說的才是實話，我確實
    在他們綁人之前就知道他們的計畫了，大約在綁人之前的三
    天及在一月初，在林銘璋的宿舍內，在場的有我、林銘璋、
    甲○○和綽號『順仔』的男子，但綽號『順仔』的男子並未
    參與本件，後來在看守期間，甲○○有叫我買東西給林銘璋
    ，但我起先一直未答應，但甲○○告訴我不要讓他回臺灣處
    理這件事，所以我後來就答應他去問被害人父母親的電話號
    碼，我是在樹林附近的公共電話打電話過去的。‧‧‧甲○○本來是找我、林銘璋一同去綁人，他也曾提及他曾看過被
    害人住處及作息，他曾提及要用到二台車子，其他一台要放
    在一個地方作為交換駕駛所用」等語（依序見九十七年度偵
    字第九三八九號卷第十一頁、第二十二頁、九十七年度偵字
    第三０九六號卷六第三十頁），設非被告丙○○事先知情，
    其應無可能在偵查中具體描述甲○○等人綁架謝童行動之細
    節，益證甲○○於警詢中指稱其知情等語非虛，故被告丙○○所辯：伊單純受託傳話，不知謝童是遭甲○○等人綁架云
    云，應係卸責之詞，不可採信。至於甲○○在原審審理時以
    證人身分證稱：九十七年一月初，我有到過林銘璋的宿舍內
    找丙○○、林銘璋，但我沒有和他們討論過綁架的事情，綁
    架是我自己策劃的云云（原審卷一第二五七頁），林銘璋在
    原審審理時亦以證人身分證稱：甲○○沒有到過我宿舍，是
    有一次在宿舍附近見面，但丙○○也不在場云云（原審卷二
    第一四頁），不僅與前開事證不符，且甲○○、林銘璋彼此
    所述即有出入，顯係迴護被告丙○○之詞，均無可採。
五、被告戊○○上訴再辯稱，本案僅能證明，伊有駕駛八六三二
    ─KQ號自小客車搭載被告甲○○、林銘璋與謝童，並無證據
    足認伊與渠等共同謀議綁架謝童。被告乙○○之辯護人為其
    辯稱：不得以被告乙○○行事隱密，且知道避免警員查察，
    即推測被告乙○○有幫助犯行云云。被告丙○○之辯護人為
    其辯稱，伊為被告甲○○問電話時  被告甲○○之擄人勒贖
    行為已經完成，並無事後幫助之問題，且問電話之行為並非
    犯罪構成要件，應與幫助犯之成立要件有間。伊只是單純受
    託云云。惟查：
  (一)被告戊○○於駕駛八六三二─KQ號自小客車搭載被告甲○○
    、林銘璋，由該二人誘騙謝童上車後，即以塗黑之蛙鏡蒙住
    謝童眼睛、以束帶反綁其雙手等情，業經謝童於警、偵訊中
    證明確，已如前述，且劉武害亦自承有隨同渠等至鶯歌囚禁
    謝童附近等情，按被告甲○○、林銘璋二人之行為，顯與一
    般警察辦案方式有間，況被告戊○○已近六十歲，社會經驗
    、知識均豐，應知警察辦案應使用警車，何須請伊駕車，且
    伊亦知被告甲○○並非警察，有何權利將謝童帶上車質問竊
    案，並帶至民宅，是被告辯稱伊不知情云云，顯與常情相違
    而不可採。
  (二)按認定犯罪事實所憑之證據，並不以直接證據為限，即綜合
    各種間接證據，本於推理作用，為認定犯罪事實之基礎，如
    無違背一般經驗法則，尚非法所不許。最高法院著有四十四
    年台上字第七０二號判例意旨可參。被告乙○○僅係為被告
    林銘璋送日用品，被告甲○○即允諾一舉清償其積欠被告乙○○之債務十七萬元，再另給予報酬，共計二、三十萬元，
    是被告乙○○單純為林銘璋與人質送日用品之為行為，即可
    獲得二、三十萬元之金錢，且甲○○要求乙○○以公用電話
    與林銘璋聯絡，被告乙○○知悉行事須隱避，見到警察要躲
    避等情，依經驗法則推斷，被告乙○○應知被告甲○○要求
    其所為之事涉違法行為，被告林銘璋因看守人質不便外出，
    故由乙○○幫忙購物以應日常生活所須等情，並無違背一般
    經驗法則，尚非法所不許。被告乙○○辯稱，上開推測無據
    云云，自非可採。
  (三)再按擄人勒贖罪，固以意圖勒贖而為擄人之行為時即屬成立
    ，但勒取贖款，係該罪之目的行為，在被擄人未經釋放以前
    ，其犯罪行為仍在繼續進行之中。上訴人對於某甲被擄時雖
    未參與實施，而其出面勒贖，即係在擄人勒贖之繼續進行中
    參與該罪之目的行為，自應認為共同正犯。最高法院著有二
    十八年上字第二三九七號判例意旨可參。查本件被告甲○○
    、戊○○、林銘璋之擄人行為雖已完成，但勒取贖款之擄人
    目的行為尚未完成，在被擄人未經釋放以前，其犯罪行為仍
    在繼續進行之中。是被告丙○○代甲○○要求林銘璋向謝童
    詢問其家中及其父親電話，以便被告甲○○繼續為勒贖行為
    ，自係對甲○○之擄人勒贖行為施以助力，並非事後幫助，
    辯護人對此尚有誤解，再被告丙○○已自承曾拒絕被告甲○○擄人勒贖行為之邀約，是伊雖未參與本件擄人勒贖行為，
    惟就被告甲○○為本件擄人勒贖行為知之甚詳，是其辯稱不
    知情，無幫助之意云云，自非可採。
六、查被告乙○○在被告甲○○、戊○○、林銘璋綁架謝童之後
    ，應被告甲○○所請，為被告林銘璋送來日用品，被告丙○○則受被告甲○○所託，透過被告林銘璋向謝童取得其家中
    電話轉交給被告甲○○，方便被告甲○○以電話向謝００勒
    贖，其二人所為，均非直接參與被告甲○○等人綁架被害人
    勒贖之犯行，被告丙○○亦未接受任何代價，而甲○○雖匯
    款四萬元給被告乙○○，並允諾在事成後給予被告乙○○二
    十萬元至三十萬元，然前者係被告乙○○為林銘璋採買日用
    品之開銷，此由事後乙○○還將二萬元匯還給甲○○一節自
    明，後者則係甲○○預計事成後清償其先前積欠被告乙○○
    十七萬元所用，準此，被告乙○○、丙○○對上揭犯罪，尚
    難認有為自己犯罪之意，故其二人所為，均僅止於對被告甲○○之擄人勒贖犯罪，提供構成要件以外之助力，應係幫助
    犯。綜上述，被告戊○○、林銘璋、乙○○、丙○○所辯應
    均為卸責之詞，並無可採，渠等與被告乙○○之犯行均堪認
    定，應依法論科。公訴人認被告丙○○應構成上開擄人勒贖
    罪之共同正犯，雖非無見，然依現有證據，僅能認定被告丙○○因事先曾在被告林銘璋之宿舍內，聽聞被告甲○○計畫
    擄人勒贖而知情，嗣後並在知情之狀況下，居中為甲○○向
    謝童取得謝某之家中電話，供甲○○向謝００勒贖之用，並
    無證據證明其事先即已同意甲○○加入作案，此由被告甲○○自始在警詢中即供稱：伊並未應允給丙○○報酬，有要丙○○送便當給林銘璋，但丙○○不肯等語自明（九十七年度
    偵緝字第五０四號卷第二十四頁、九十七年度偵字第三０九
    六號卷四第九頁），而由被告丙○○並未實際參與九十七年
    一月二十一日綁架謝童之行動，亦不難得知，至於檢察官指
    稱：被告丙○○與甲○○、林銘璋共同於九十七年一月十八
    日，向王銘加承租鶯歌套房，作為拘禁謝童之用（起訴書第
    二頁第八行），惟與被告甲○○、林銘璋所述：只有伊二人
    前去租屋等語不符（本院卷一第二五七頁、卷二第一五頁）
    ，與王銘加在警詢中陳稱：當天只有二個人來租屋，其中一
    個是林銘璋等語（九十七年度偵字第三０九六號卷一第五十
    六頁），亦有出入，尚難採取，是故，被告丙○○所為，應
    僅止於該罪之幫助犯，公訴人此部分起訴尚有違誤。
七、按擄人勒贖罪本質上為妨害自由與強盜罪結合，在形式上則
    為妨害自由與恐嚇罪結合，亦即強盜與擄人勒贖同以意圖為
    自己或第三人不法所有為主觀違法要件，僅其實施手段不同
    而已；如有不法得財意思而施行強暴、脅迫，擄掠被害人脫
    離其原在處所，使喪失行動自由，而移置於自己實力支配下
    ，藉以向被害人或其關係人勒索財物，即構成擄人勒贖罪，
    故擄人勒贖係指意圖勒贖而擄人而言。行為人苟以勒贖之目
    的而擄人，祇須被擄人喪失行動自由，而置於加害者實力支
    配之下即屬既遂，其事後果否實施勒贖，向何人勒贖，有無
    取得贖款，以及何人交付贖款，均不影響其已成立之犯罪。
    本件被告甲○○、戊○○、已判決確定之林銘璋三人將被害
    人謝童擄走置於其等實力支配下，雖尚未向被害人謝童家屬
    取得全部勒索財物，依上說明，仍不影響其等擄人勒贖之犯
    行。核被告甲○○、戊○○所為，均係犯刑法第三百四十七
    條第一項之擄人勒贖罪，及同法第一百五十八條第一項之冒
    充公務員行使職權罪；被告乙○○、丙○○所為，則係犯刑
    法第三十條第一項前段、第三百四十七條第一項之幫助擄人
    勒贖罪。被告丙○○所為，應僅止於該罪之幫助犯，已如前
    述，公訴人認被告丙○○應構成上開擄人勒贖罪之共同正犯
    此部分起訴法條尚有違誤，惟基本社會事實相同，起訴法條
    應予變更。被告甲○○、戊○○、已判決確定之林銘璋三人
    就本案冒充公務員行使職權、擄人勒贖之犯行間，有犯意聯
    絡及行為分擔，為共同正犯。被告甲○○、戊○○、林銘璋
    在綁架謝童時假冒警員，係以一行為同時觸犯上開二罪名，
    為想像競合犯，應依刑法第五十五條規定從較重之擄人勒贖
    罪處斷。公訴意旨雖未敘及被告甲○○、林銘璋、戊○○共
    同冒充警員盤查謝童之犯罪事實，惟該部分事實與已起訴之
    犯罪事實間，具有想像競合犯裁判上一罪之關係，為起訴效
    力之所及，本院自應併予審酌。另查，被告甲○○係四十七
    年十一月二日生，被告戊○○係三十九年三月十四日生，被
    告林銘璋為七十四年三月三十日生，被告丙○○為六十七年
    十一月十日生，被告乙○○則係五十二年十月五日生，渠等
    行為時均已成年，而被害人謝童為八十一年七月生，於案發
    時為十二歲以上十八歲未滿之少年，被告甲○○等五名成年
    人對少年犯罪，應均依兒童及少年福利法第七十條第一項前
    段規定加重其刑（所犯本刑為死刑、無期徒刑部分，依刑法
    第六十四條第一項、第六十五條第一項規定，不得加重）。
    再被告甲○○前有事實欄所載犯罪科刑執行情形，有本院被
    告前案紀錄表一份在卷足憑，其於前案有期徒刑執行完畢後
    ，五年內故意再犯本件有期徒刑以上刑之罪，為累犯，應依
    刑法第四十七條第一項規定，遞加重其刑（所犯本刑為死刑
    、無期徒刑部分，依刑法第六十四條第一項、第六十五條第
    一項規定，不得加重）。被告戊○○於警員調查時，主動帶
    領警員前往鶯歌救回謝童，斯時甲○○雖已取得新臺幣四十
    五萬元贖款，然仍在大陸持續向謝００勒贖，猶無釋放謝童
    之意，而警員亦尚不知謝童所在，是被告戊○○所為，應認
    係在取贖後釋放被害人，爰依刑法第三百四十七條第五項後
    段規定減輕其刑。又被告乙○○、丙○○均為幫助犯，均依
    刑法第三十條第二項規定減輕其刑。被告戊○○、乙○○、
    丙○○三人所犯之罪，同時有加重及減輕其刑之情形，依刑
    法第七十一條第一項規定，先加後減之。另被告甲○○因缺
    錢使用，策劃本件犯罪，為本案之主謀，並出面為勒贖行為
    ，雖犯後坦承犯行，惟客觀上並無何可憫恕之處，其上訴主
    張應刑法第五十九條減輕其刑，尚難採取。
八、原審據以論罪科刑固非無見，惟查(一)被告林銘璋固供稱：扣
    案黃色膠帶是封謝童臉用的、咖啡色手套是怕留指紋在房間
    我所戴的，蓮澎頭是甲○○跟我說要假裝是槍嚇謝童用的等
    語（見九十七年度偵字第三０九六號卷二第十九頁、第二十
    頁），惟上開事實並未顯示於原判決事實欄，且證人謝童亦
    未證稱林銘璋有持槍枝之行為，顯見蓮澎頭並非被告林銘璋
    犯罪所用之物，原判決諭知沒收，自非有據。(二)自乙○○住
    處扣得之記載甲○○電話號碼之便條紙一張，無從做為幫助
    被告犯罪之用，僅係被告乙○○、甲○○之犯罪證據，毋應
    諭知沒收，原判決以之做為供乙○○犯罪所用之物而予沒收
    ，自非有據。(三)按量刑固應審酌刑法第五十七條所各款事由
    為之，惟查，被告林銘璋與戊○○均為實行本件擄人勒贖行
    為之共同正犯，且被告林銘璋除參與擄人行為外，並從事看
    守人質之工作，而被告戊○○則係提供被害對象，惟其於警
    員調查時，主動帶領警員前往鶯歌救回謝童，而得依刑法第
    三百四十七條第五項後段規定減輕其刑，惟原審竟量處被告
    戊○○有期徒刑十年、林銘璋有期徒刑八年，量刑顯有失衡
    。(四)原判決謂被告乙○○、丙○○為被告甲○○犯罪提供之
    助力有限，惡性不彰，卻仍量處二人有期徒刑六年，主文與
    理由顯有矛盾。被告甲○○上訴請求從輕量刑、被告戊○○
    、乙○○、丙○○上訴仍執陳詞否認犯罪，雖無理由，惟原
    判決既有上開可議之處，自屬無可維持，應由本院將判原判
    決有關被告甲○○、戊○○、乙○○、丙○○部分予以撤銷
    改判。
九、爰審酌被告甲○○夥同被告戊○○、林銘璋綁架謝童，據以
    向謝００勒贖，其等犯罪之動機、目的，不外乎缺錢使用，
    心生貪念所致，均無可取，而被告等人挾持人身為質，向謝
    ００勒贖，雖未傷害謝童之人身安全，然對謝童及其家屬造
    成之恐懼，仍不難想像，犯罪手段可議，被告甲○○係本案
    主謀，並出面為勒贖行為，取得新臺幣四十五萬元之贖款，
    尚未返還，惟其犯後坦承犯行；被告戊○○罔顧與謝００之
    情誼，參與本案擄人勒贖之犯行，惟犯後矢口否認之態度；
    被告乙○○、丙○○幫助被告甲○○犯罪，係因礙於情面，
    且其二人提供之助力甚為有限，並具有相當之替代性，二人
    一代問被害人電話，一為共犯及人質運送日用品，二人犯後
    否認之態度，公訴人對被告甲○○求處有期徒刑十四年，對
    被告戊○○求處有期徒刑十三年，對被告林銘璋求處有期徒
    刑九年，對被告乙○○、丙○○各求處有期徒刑八年，衡諸
    本案被害人並未實際受到傷害，似嫌過重，及被告等犯罪手
    段、犯罪情節及僅甲○○取得四十五萬元，其餘人等犯罪尚
    無所得等一切情狀，分別量處如主文所示之刑，以示懲儆。
十、警員在八六三二—ＫＱ號自用小客車車上查扣之束線帶三條
    ，係被告戊○○所有用於綑綁謝童之物；警員在鶯歌鎮套房
    查扣之類似警察制服一套、束線帶一包、黃色膠帶一捲、塗
    黑之蛙鏡一個，亦係綁架謝童所用之物，至咖啡色手套一雙
    ，則係被告林銘璋為防止遺留指紋所用，均為被告甲○○所
    有，此經被告林銘璋於警詢中陳明在卷（九十七年度偵字第
    三０九六號卷二第十九頁、第二十頁）；甲○○經大陸方面
    遣返後，警員查扣之0000000000號行動電話，係
    其以丙○○名義申請，做為本案向謝００勒贖所用之電話，
    此經甲○○陳明在卷（原審卷第四十八頁），上開物品均被
    告所有，共同供犯罪所用之物，應依刑法第三十八條第一項
    第二款規定，在被告甲○○、林銘璋、戊○○三人之犯罪主
    文下沒收。至其餘未載於事實欄之扣案物品均無證據認與本
    案有關，毋庸沒收。
據上論斷，應依刑事訴訟法第三百六十九條第一項前段、第三百
六十四條、第二百九十九條第一項前段、第三百條，刑法第二十
八條、第一百五十八條第一項、第三百四十七條第一項、第五項
後段、第五十五條、第四十七條第一項前段、第三十條第一項前
段、第二項，刑法施行法第一條之一第一項，兒童及少年福利法
第七十條第一項前段，判決如主文。
本案經檢察官張秋雲到庭執行職務。
中    華    民    國    97    年    12    月    30    日
                  刑事第十六庭審判長法  官  溫耀源
                                    法  官  許增男
                                    法  官  王敏慧
以上正本證明與原本無異。
如不服本判決，應於收受送達後十日內向本院提出上訴書狀，其
未敘述上訴之理由者並得於提起上訴後十日內向本院補提理由書
（均須按他造當事人之人數附繕本）「切勿逕送上級法院」。
                                    書記官  丁淑蘭
中    華    民    國    97    年    12    月    30    日
附錄本案論罪科刑法條全文：
中華民國刑法第158條
（僭行公務員職權罪）
冒充公務員而行使其職權者，處3年以下有期徒刑、拘役或5百元
以下罰金。
冒充外國公務員而行使其職權者，亦同。
中華民國刑法第347條
（擄人勒贖罪）
意圖勒贖而擄人者，處死刑、無期徒刑或 7 年以上有期徒刑。
因而致人於死者，處死刑、無期徒刑或12年以上有期徒刑；致重
傷者，處死刑、無期徒刑或10年以上有期徒刑。
第 1 項之未遂犯罰之。
預備犯第 1 項之罪者，處 2 年以下有期徒刑。
犯第1項之罪，未經取贖而釋放被害人者，減輕其刑；取贖後而
釋放被害人者，得減輕其刑。
兒童及少年福利法第70條
（加重刑法）
成年人教唆、幫助或利用兒童及少年犯罪或與之共同實施犯罪或
故意對其犯罪者，加重其刑至二分之一。但各該罪就被害人係兒
童及少年已定有特別處罰規定者，不在此限。
對於兒童及少年犯罪者，主管機關得獨立告訴。


司法院資訊處製作；財團法人民間司法改革基金會備份。
